【裁判字號】    97,家聲,12
【裁判日期】    970530
【裁判案由】    變更子女姓氏
【裁判全文】
臺灣基隆地方法院民事裁定              97年度家聲字第12號
聲  請  人  乙○○
上列當事人間聲請變更子女姓氏事件，本院裁定如下：
    主  文
准聲請人與甲○○所生之女「朱凱崴（身分證統一編號：Ｚ00000
0000號）」之姓氏由「朱」變更為「林」。
聲請程序費用由聲請人負擔。
    理  由
一、本件聲請意旨略以：聲請人之女朱凱崴（民國○○年○月○日生
    ）為聲請人與利害關係人甲○○所生，而聲請人與甲○○間
    並無婚姻關係，雖經甲○○認領後約定由雙方共同監護，惟
    甲○○完全未盡其扶養義務，現又已失蹤不知去向長達5年
    ，聲請人並已聲請本院以95年度監字第78號裁定改定聲請人
    為行使負擔對朱凱崴權利義務之人，為此依民法第1059條第
    5 項支規定，聲請准予將其與甲○○所生子女朱凱崴之姓氏
    變更為母姓「林」等語。
二、按民法第1059條第5項規定：「有下列各款情形之一，且有
    事實足認子女之姓氏對其有不利之影響時，父母之一方或子
    女得請求法院宣告變更子女之姓氏為父姓或母姓：(一)父母離
    婚者。(二)父母之一方或雙方死亡者。(三)父母之一方或雙方生
    死不明滿3年者。(四)父母之一方曾有或現有未盡扶養義務滿2
    年者。」。依此規定，必須符合上開四個要件之一，且必須
    有事實足認子女之目前姓氏對其有不利影響時，始得請求法
    院宣告變更子女之姓氏從父或母姓。
三、經查，聲請人主張其與甲○○間未有婚姻關係，而甲○○認
    領朱凱崴後，即未曾盡任何扶養之義務，而由其單獨扶養子
    女長大，且甲○○現以失蹤不知去向長達5年等情，有聲請
    人所提戶籍謄本附卷可稽，並據證人即聲請人之女朱凱崴到
    庭證稱：「（問：你有無見過爸爸？）我沒有看過爸爸。」
    、「（問：你的學費都是誰在負擔？）我舅舅。而學校如果
    有要腳前，都是我媽媽給我的。」（見本院97年5月5日訊問
    筆錄）等語，足見利害關係人確有長期未盡扶養責任之情形
    ，且經本院依職權調閱95年度監字第78號民事案卷查核屬實
    ，利害關係人甲○○確已失蹤不知去向，聲請人主張自堪信
    為真實。本院審酌聲請人與甲○○所生之子女雖從父姓「朱
    」姓，然皆由其母負擔照顧責任，生父自認領後即未曾負擔
    子女之扶養照顧責任，長久未保護教養其與聲請人所生子女
    ，關係業已疏離，本院認保留原來姓氏對該子女有不利之影
    響，則聲請人之請求，核與前揭法律規定尚無不合，應予允
    許，爰裁定如主文所示。
四、依非訟事件法第21條第1項，裁定如主文。
中    華    民    國    97    年    5     月    30    日
                  家事法庭法  官  姚貴美
以上正本係照原本作成。
如對本裁定抗告，須於裁定送達後10日之不變期間內，向本院提
出抗告狀，並繳納抗告費新臺幣1,000元
中    華    民    國    97    年    5     月    30    日
                          書記官  江美琪


司法院資訊處製作；財團法人民間司法改革基金會備份。
